【裁判字號】    99,訴,943
【裁判日期】    991012
【裁判案由】    偽造文書等
【裁判全文】
臺灣臺南地方法院刑事判決               99年度訴字第943號
公  訴  人  臺灣臺南地方法院檢察署檢察官
被      告  戊○○
            丙○○
上列被告等因偽造文書等案件，經檢察官提起公訴（99年度偵字
第4575號），本院判決如下：
    主  文
戊○○共同犯僭行公務員職權罪，處有期徒刑參月；又共同犯偽
造公文書罪，處有期徒刑壹年貳月，扣案附表編號2、3、5、12
、26至28所示之物沒收；又共同犯偽造特種文書罪，處有期徒刑
柒月，扣案附表編號12、23至25所示之物沒收；又共同犯詐欺未
遂罪，處有期徒刑陸月，扣案附表編號13、15所示之物沒收。應
執行有期徒刑壹年陸月，扣案編號2、3、5、12、13、15、23至
28 所示之物均沒收。
丙○○共同犯僭行公務員職權罪，處有期徒刑參月；共同犯偽造
公文書罪，處有期徒刑壹年壹月，扣案附表編號2、3、5、12、
26至28所示之物沒收；又共同犯偽造特種文書罪，處有期徒刑陸
月，扣案附表編號12、23至25所示之物沒收；又共同犯詐欺未遂
罪，處有期徒刑肆月，扣案附表編號13、15所示之物沒收。應執
行有期徒刑壹年貳月，扣案編號2、3、5、12、13、15、23至28
所示之物均沒收。
    事  實
一、戊○○、丙○○、紀淙勛（為檢察官通緝中）及位於台灣地
    區或大陸地區操控之不詳姓名年籍男子及其所屬詐欺集團成
    員間，共同基於僭行公務員職權、偽造公文書、偽造特種文
    書、詐欺等犯意聯絡。先由戊○○於民國99年3月間某日，
    提供其個人照片3張，交由紀淙勛轉交集團不詳成員，以為
    偽造關於服務(識別證)之特種文書之用。該集團不詳成員復
    於不詳時間、地點，先偽刻如附表編號5所示，內容為「臺
    灣法務部檢察署」之印章1枚；後偽造附表編號23至25所示
    識別證3紙，及附表編號26至28所示監管科收據3紙；並將戊○○照片3張，分別黏貼於附表編號23至25所示識別證上及
    將上揭內容為「臺灣法務部檢察署」之印章，蓋於附表編號
    28 所示監管科收據上，以偽造特種文書及公文書。足以生
    損害於行政院法務部、臺灣臺北地方法院檢察署、臺灣臺中
    地方法院檢察署、臺灣屏東地方法院檢察署及臺灣花蓮地方
    法院檢察署等機關公務進行之公信力與民眾對公務機關之信
    任，亦足以生損害於「林東松」之人格權。
二、99年3月16日上午，上揭位於大陸地區集團不詳成員以00000
    000000號電話，撥打乙○○住家00-0000000號電話，於電話
    中向乙○○冒充其係公務員即地方法院檢察署檢察官王清杰
    ，向乙○○偽稱其帳戶遭人冒用涉及金融詐欺等刑事案件，
    若不將其存放於其他金融機構之存款予以提領，並交付地檢
    署所設立之安全帳戶保管，恐被認定為他人犯罪之共犯、帳
    戶內之款項則為犯罪所得並將遭凍結，因命乙○○領款新台
    幣（下同）86萬元，以行使檢察官之職權。乙○○信以為真
    ，因此至台南縣佳里鎮之華南銀行領款。同時戊○○、丙○○、紀淙勛等3人駕駛丙○○不知情之叔叔陳春盛所有，平
    日由其母甲○○使用之車號7W-9160號自用小客貨車，跟蹤
    乙○○至上揭銀行，由丙○○下車確認乙○○是否進入上開
    銀行領款。乙○○至銀行領款時，銀行行員向其表示可能遭
    騙，乙○○乃將此事告知其子並報警，員警要求乙○○仍將
    款項領出，配合員警埋伏調查。不詳姓名集團成員確認乙○○進入銀行領款後，即以電話通知乙○○於同日中午12時許
    ，在位於臺南縣麻豆鎮大山里大山腳1號之大山國小前交付
    款項，並以行動電話指示紀淙勛，紀淙勛再通知戊○○、丙○○，由紀淙勛駕駛車牌號碼7W -91 06號自用小客車搭載
    戊○○、丙○○，並由戊○○攜帶貼有其照片如附表編號23
    至28所示識別證及監管科收據，由附表編號13所示導航設備
    之指引，前往約定地點大山國小。嗣同日中午12時10 分許
    ，戊○○、丙○○、紀淙勛等人駕駛上開自用小客車至該處
    時，員警上前盤查，紀淙勛遂駕車逃逸，後因肇事戊○○及
    丙○○經警於大山國小側門附近當場逮捕，紀淙勛則趁亂逃
    逸而不遂，員警並於上揭車輛內扣得如附表所示之物，而查
    獲上情。
三、案經乙○○訴由臺南縣警察局麻豆分局報請臺灣臺南地方法
    院檢察署檢察官偵查起訴。
    理  由
甲、程序部分：
一、被告2人對於檢察官所提出之證據方法，於準備程序中均不
    爭執其證據能力（見本院卷第46頁反面），且於本院言詞辯
    論終結前均未對證據能力提出異議。
二、被告以外之人於審判外之陳述，雖不符刑事訴訟法第159條
    之1至第159條之4之規定，而經當事人於審判程序同意作為
    證據，法院審酌該言詞陳述或書面陳述作成時之情況，認為
    適當者，亦得為證據，刑事訴訟法第159條之5定有明文。經
    查：證人即共同被告戊○○、丙○○、告訴人乙○○等人於
    警詢中之證言既經被告等於審判程序中同意作為證據（見本
    院卷第46頁），本院審酌該證言作成時之情況，認為適當，
    因此證人即被告戊○○、丙○○，證人即告訴人乙○○等人
    於警詢中之證言，對於被告丙○○、戊○○而言，自得採為
    本案之證據。
三、現場蒐證照片、附表編號23-28所示貼有戊○○照片偽造之
    屏東、花蓮、台中地檢署識別證及偽造之台北地檢署監管科
    收據等物，分別係以機械（照相機）方式所留存之影像及被
    告等偽造之文書，並非依憑人之記憶再加以轉述而得，是以
    上開各物證均非供述證據，殊無傳聞證據排除法則之適用，
    復無證據證明係公務員違背法定程序或經偽造、變造所取得
    ，又與本件事實具有相當之關聯性，應認有證據能力。
四、按刑事訴訟法第158條之3規定：「證人、鑑定人依法應具結
    而未具結者，其證言或鑑定意見，不得作為證據。」所謂「
    依法應具結而未具結者」，係指檢察官或法官依刑事訴訟法
    第175條之規定，以證人身分傳喚被告以外之人（證人、告
    發人、告訴人、被害人、共犯或共同被告）到庭作證，或雖
    非以證人身分傳喚到庭，而於訊問調查過程中，轉換為證人
    身分為調查時，此時其等供述之身分為證人，則檢察官、
    法官自應依本法第186條有關具結之規定，命證人供前或供
    後具結，其陳述始符合第158條之3之規定，而有證據能力。
    若檢察官或法官非以證人身分傳喚而以告發人、告訴人、被
    害人或共犯、共同被告身分傳喚到庭為訊問時（例如刑事訴
    訟法第71條、第219條之6第2項、第236條之1第1項、第248
    條之1、第271條第2項、第271條之1第1項），其身分既非證
    人，即與「依法應具結」之要件不合，縱未命其具結，純屬
    檢察官或法官調查證據職權之適法行使，當無違法可言。而
    前揭不論係本案或他案在檢察官面前作成未經具結之陳述筆
    錄，係屬被告以外之人於偵查中向檢察官所為之陳述，本質
    上屬於傳聞證據，基於保障被告在憲法上之基本訴訟權，除
    該被告以外之人死亡、身心障礙致記憶喪失或無法陳述、滯
    留國外或所在不明而無法傳喚或傳喚不到、或到庭後拒絕陳
    述等情形外，如已經法院傳喚到庭具結而為陳述，並經被告
    之反對詰問，前揭非以證人身分而在檢察官面前未經具結之
    陳述筆錄，除顯有不可信之情況者外，得為證據，並應於判
    決內敘明其符合傳聞證據例外之理由；又前揭非以證人之身
    分在審判中之陳述筆錄，倘該被告以外之人已經法院以證人
    身分傳喚到庭並經具結作證，且由被告為反對詰問，或有前
    揭傳喚不能或詰問不能之情形外，該未經具結之陳述筆錄因
    屬審判上之陳述，自有證據能力；若係在另案法官面前作成
    之陳述筆錄，本質上亦屬傳聞證據，自得依本法第159條之1
    第1項之規定，認有證據能力。不能因陳述人未經具結，即
    一律適用本法第158條之3之規定，排除其證據能力（最高法
    院96年度台上字第3527號判決意旨參照）。查被告戊○○、
    丙○○經檢察官訊問時之陳述，係以被告身分傳喚到庭，非
    以證人身分傳喚到庭，依照上開說明，即與「依法應具結」
    之要件不合，不適用刑事訴訟法第158條之3規定，則其於偵
    查中以共同被告身分所為之供述證據，對於其他被告而言，
    雖屬傳聞證據，但並無顯不可信之情形，應認有證據能力。
五、其餘以下所引用之供述或非供述證據，公訴人及被告於本案
    言詞辯論終結前，並未爭執其證據能力，本院審酌各該證據
    均非違法蒐證取得之證據，並無證據力明顯過低之情形，復
    經本院於審判期日就上開證據依法進行調查、辯論，依法應
    有證據能力。
乙、實體部分：
一、訊據被告戊○○、丙○○2人，對於意圖詐欺被害人乙○○
    而不遂之犯行，於本院審理中雖均供稱認罪等語，然均又辯
    稱：詐欺集團中其他成員如何詐欺乙○○，並不知情；扣案
    的證件之前未曾用過，是被查獲之後才看到的，也沒看過裏
    面的內容，不知道裏面的內容記載些什麼；被告戊○○於本
    院審理中另辯稱：我在警局中有吃藥，我都不知道我在警詢
    中說什麼云云。
二、本院審酌：
  (一)被告戊○○於警詢中，並無因服藥而心神喪失或精神耗弱之
    情形：
        觀之被告戊○○於99年3月16日警詢中之供述內容（見
    警卷第11-20頁），其對於詢問員警之提問，均能清楚明白
    ，且能切題回答，完全沒有答非所問之情形。再參酌被告製
    作筆錄之時間，即為其詐騙告訴人乙○○而為警逮捕當日下
    午17時33分至19時16分，期間不過數小時，被告戊○○如因
    吃藥而頭腦不清，連員警之提問都不知，如何有能力下車詐
    騙告訴人？再參酌被告於警詢、檢察官聲請羈押及本院就檢
    察官聲請羈押審理中，均未曾供稱其有吃藥導致其頭腦不清
    之事實，直至本院審理中經本院詢問為何於本院之供述與其
    警詢中之供述不同時，始為此答辯（見本院卷第64頁），因
    此本院認為被告戊○○辯稱於警詢中其頭腦不清，不知說些
    什麼云云，顯為卸責之詞不足採信。
  (二)被告等已著手於詐欺行為：
        告訴人乙○○於警詢中指訴稱：歹徒於今日（即99年3
    月16日）上午9時30分，以行動電話00000000000撥打我住家
    電話00-0000000，叫我於今日10時40分到麻豆鎮華南銀行領
    取86萬元，並要我領完錢之後回家等候指示。11時15分許歹
    徒再次打電話給我，要我將86萬元拿到臺南縣麻豆鎮大山國
    小門口，將錢交付給他等語（見警卷第25頁）；於檢察官偵
    查中指訴稱：3月16日上午自稱王清杰檢察官又打電話給我
    ，要我再領86萬出來，因為我的定期快到期，所以郵局（應
    為華南銀行之誤）的人要我不要領錢了，說我可能被騙了，
    我就沒有領錢，回家後他又打電話給我，說我為何這樣囉唆
    沒有去領錢，之後我就跟我兒子說，我兒子說我被騙了，要
    我去報案，報案後警方跟我說就照歹徒說的去領錢，我就去
    華南銀行領款。我領完回家後，電話就來了，要我去大山國
    小交錢，之後歹徒他們就開了一台車子過來等語（見偵卷第
    59頁），且為被告所不否認。已經證明被告等詐欺集團成員
    ，以電話冒充檢察官行使職權，表示被害人涉犯案件，命被
    害人提款以為保管之詐騙行為，已經著手之事實。
  (三)被告等明知附表編號5、23至28所示印章及文書為偽造，且
    其中附表編號25、28所示文書，係供詐欺被害人所預備之物
    ：
        本院根據以下證據，認為被告等明知附表編號5所示印
    章及附表編號23至28所示識別證及監管科收據，均係偽造且
    其中附表編號25、28所示文書，係供本件詐騙被害人所預備
    之物：
  (1)上揭偽造之印章及偽造之文書，係分別在被告戊○○及丙○○所搭乘之車內查獲扣案者（見警卷第12、13頁）。
  (2)編號23至25所示識別證，均貼有被告戊○○之照片，且其中
    附表編號25所示識別證，為警逮捕前更掛於被告戊○○之脖
    子上，此有被告丙○○之證言（見本院卷第16頁）及各該識
    別證（見偵卷第65頁識別證影本）扣案可證。再被告戊○○
    於本院審理中亦曾一度坦承，其明知提供個人照片予詐欺集
    團成員的目的是要做假證件等語（見本院卷第61頁反面），
    更足以認定被告等辯稱不知偽造之證件云云，不足採信。
  (3)被告戊○○於警詢中供稱：扣案物的用途是要假冒檢察官、
    書記官、警官名義，詐騙金錢用的；我加入詐騙集團約10幾
    天了，10幾天前紀淙勛拿到我住處交給我的；我是假冒地檢
    署監管處人員，持偽造識別證及監管科收據向被害人乙○○
    詐騙86萬元等語（見警卷第13、14、1 6頁），已坦承為警
    逮捕前即明知上揭文書為偽造之事實。被告丙○○於檢察官
    偵查中則供稱：我們詐騙的手法是戊○○假冒地檢署的檢察
    官，向被害人說一些事件，再把上面的電話拿給被害人聽直
    接對被害人詐騙，然後叫被害人把錢交給戊○○等語）見偵
    卷第25頁）；都是戊○○出面假冒身分，例如警察、檢察署
    或是監管單位的人，上面的人叫我們與被害人會合之後，戊○○會先跟被害人表明身份，再把電話交給被害人，由上面
    的人直接對被害人詐騙等語（見偵卷第28頁），已坦承對於
    渠等一向慣用之犯罪手法知之甚詳，焉有不知扣案證件何用
    之理。
  (4)被告丙○○於檢察官偵查及本院審理中均證稱：只有戊○○
    才有假冒檢察官的證件，上面貼有戊○○的照片等語（見偵
    卷第73頁、本院卷第16頁），證明其明知上揭證件貼有被告
    戊○○照片之事實。
  (5)如被告等不知上揭印章及文件係偽造且係供詐騙被害人所用
    之物，如被害人於交付款項前要求被告等出示識別證或要求
    被告交付收款證明時，被告等如何遂行此次詐騙及取款之犯
    行！再被告戊○○於檢察官偵查中供稱：我們向被害人取款
    時不一定會出示證件給被害人看，但如果被害人要求也會拿
    給他們看等語（見偵卷第19頁），一度坦承明知系爭文書之
    使用方式。
  (6)被告等於檢察官偵查中；被告戊○○於警詢中，均一致供稱
    犯本案之前另犯多起手法相同之詐欺行為，此有其2人於檢
    察官偵查之供述可稽（見偵卷第19、69頁），由此亦可推知
    被告等於為本件詐騙之時，應已明知上揭印章及文書係偽造
    ，且其中附表編號25、28所示文書，係供本件詐欺所預備之
    物。
  (7)綜上，足認被告等於到達大山國小之前，均已明知附表編號
    5、23至28所示印章及文書均係偽造之事實，渠等辯稱不知
    附表編號5、23至28所示之物係偽造及內容為何，顯為卸責
    之詞，均不足採信。
  (四)被告等均明知詐欺集團成員如何以電話詐騙告訴人乙○○之
    事實：
        本院根據以下證據，認為被告等至大山國小前即已知悉
    詐欺集團成員如何以電話詐騙被害人乙○○之事實：
  (1)被告戊○○於警詢中供稱：我們使用衛星導航，於今6日（
    即99年3月16日）11時許到達被害人位於台南縣麻豆鎮埤頭
    里埤頭33之87號住處時，我們在附近徘徊了5-6次後，接獲
    老闆電話聲稱：「乙○○要出門了」，就叫我們尾隨在後面
    跟蹤乙○○至麻豆鎮華南銀行提領金錢。到達銀行後由丙○○下車尾隨乙○○進入銀行查看乙○○有無實際提領金錢。
    等乙○○提領金錢完畢後我們再尾隨乙○○所乘坐之計程車
    ，至乙○○住處附近等候老闆指示後，再假借檢察官名義向
    被害人乙○○詐騙金錢86萬元等語（見警卷第15頁、偵卷第
    20頁），已坦承其與同案被告丙○○2人，均明知詐欺集團
    成員如何詐騙告訴人之事實。
  (2)再依上述被告戊○○於警詢中供稱，有關扣案物之用途及其
    假冒地檢署監管處人員，持上揭偽造證件向被害人詐騙及以
    相同手法向他人詐騙多次等語（見警卷第13、14、16、17頁
    ）亦足以認定被告2人於至大山國小之前，即已明知集團成
    員之詐欺手法。
  (3)被告丙○○於警詢中供稱：我們南下的目的是要騙乙○○的
    錢（見警卷第3頁），我由紀淙勛介紹去向人取款，參加第1
    次後就知道是詐騙行為，電話都是對面（即指大陸）在打的
    等語（見警卷第8頁）；於檢察官偵查經具結後供稱：我負
    責開車及把風的工作（見偵卷第27、73頁）；紀淙勛接到上
    面的電話，我們3人就一起去現場監視被害人的行動，等被
    害人出家門去銀行領錢，我們跟著被害人一起去銀行確認他
    有無領款，如果有領到錢就跟上面回報，上面的人就會打電
    話給紀淙勛他們，再由戊○○出面去向被害人取款（見偵卷
    第25頁）；早上我先開車去載紀淙勛，再去載戊○○，我們
    依照上面的人指示一起前往那邊看，先在他的住處看被害人
    有無出門領款，後來我們有跟著被害人去麻豆華南銀行領款
    ，到銀行之後由我進入銀行看被害人有無領錢，我查看結果
    看到被害人有拿1個包包，確定他有領錢，我們再跟著被害
    人回到被害人住處等老闆有指示，老闆說他會回大山國小那
    邊，我們到大山國小沒多久就被查獲了（見偵卷第29頁）；
    我們連這件總共做了3件了（見偵卷第72頁、本院卷第15頁
    ）等語。並比對被告丙○○上揭警詢及檢察官偵查中對於渠
    等由何人冒充檢察官，如何跟蹤被害人，確定是否領款，對
    被害人詐騙等一慣之犯罪手法知之甚詳，更與告訴人乙○○
    指訴之情節相符（見上揭(三)(3)，偵卷第25、28頁，見上揭(二)
    ，偵卷第59頁），而本件詐騙手法與被告所稱之前之詐騙手
    法，並無不同，被告等焉有不知本件集團成員如何對於被害
    人施以詐術之理。
  (4)綜上，本院認為被告等至大山國小前，即已知悉詐欺集團成
    員如何以電話詐騙被害人乙○○之事實已足以認定，被告等
    此部分所辯均無非係事後卸責之詞，不足採信。
  (五)綜上所述，足認被告等所辯均無非係事後卸責之詞不足採信
    ，此外復有扣案如附表所示應沒收之物為證，本件事證已甚
    明確，被告等犯行堪以認定，應予依法論科。
三、論罪科刑：
  (一)按刑法第158條規定：冒充公務員而行使其職權者，為僭行
    公務員職權罪，觀之條文規定「行使其職權」等語，即知除
    有冒充公務員之行為外，尚須行使該公務員依法所擁有之職
    權，始得成立該罪，如冒充公務員行使該公務員非依法擁有
    之職權，即不得成立本條之罪，此有花蓮地方法院45年12月
    座談會可稽。又冒充檢察官以被害人涉及刑案為由，令被害
    人提出其存款帳戶內之存款，以監管於特定帳戶內之行為，
    本質上為檢察官對於犯罪人為犯罪行為後，對於犯罪所得之
    扣押，應屬於檢察官依法所擁有之職權，此可由最高法院99
    年度台上字第4889號、99年度台上字第5686號等判決，對於
    此類案件，均認為成立本條之罪可稽。次按刑法所謂公印，
    係指公署或公務員職務上所使用之印信而言，又所謂公印或
    公印文，係專指表示公署或公務員資格而言，即俗稱大印與
    小官印及其印文（最高法院22年上字第19 04號及69年台上
    字第693號判例可資參照）。又公印文之形式凡符合印信條
    例規定之要件而製頒，無論為印、關防、職章、圖記，如足
    以表示其為公務主體之同一性者，均屬之（最高法院89年度
    台上字第3155號判決意旨參照）。本件如附表編號5所示之
    偽造「臺灣法務部檢察署」印章1枚，附表編號28偽造之「
    台北地檢署監管科收據」上所蓋用附表編號5所示印章之印
    文；附表編號26、27所示偽造之「台北地檢署監管科收據」
    上「臺灣臺中地方法院檢察署印」等印文，其中實際上雖無
    「臺灣法務部檢察署」、「台北地檢署監管科」名稱之機關
    ，然上開偽造之公印、特種文書及公文書，其內容均與犯罪
    偵查事項有關，核與檢察署之業務相當，且一般人苟非熟知
    檢察組織，尚不足以分辨該單位是否實際存在，仍有誤信該
    等文書為公務員職務上所製作之真正文書之危險，揆諸前開
    說明，自屬刑法上所稱偽造之公印、特種文書及公文書。次
    按刑法第212條所定變造「關於品行、能力、服務或其他相
    類之證書、介紹書」罪，係指變造操行證書、工作證書、畢
    業證書、成績單、服務證、差假證或介紹工作之書函等而言
    （最高法院71年度台上字第2761號判決意旨亦可參照）。因
    此附表編號23至25所示屏東、花蓮、台中地檢署識別證仍係
    表示服務之證明書，係屬特種文書。
  (二)核被告戊○○、丙○○2人所為，均係犯刑法第158條之僭行
    公務員職權罪、同法第211條之偽造公文書罪、同法第212條
    之偽造特種文書罪及同法第339條第3項、第1項之詐欺未遂
    罪。被告之共犯偽造附表編號5所示印章1枚；持附表編號5
    所示印章蓋用於附表編號28所示公文書上；又於附表編號26
    、27所示公文書上偽造「臺灣台中地方法院察署印」（附表
    編號26、27所示「台北地檢署監管科收據」上偽造之「臺灣
    臺中地方法院檢察署印」之印文，並無證據顯示係偽刻之公
    印所蓋用者），以此方式偽造各該公印文1枚之行為，係偽
    造公文書之部分行為，均不另論罪。再被告等已著手詐欺行
    為之實施，未生詐得財物之結果為未遂犯，爰依刑法第25條
    第2項後段之規定減輕其刑。又所謂文書之「行使」，係指
    提出該項文書，本於其內容有所主張者而言，最高法院98年
    度台上字第2199號，著有裁判可稽，經查：本件被告偽造上
    揭公文書及特種文書後，尚不及對告訴人就內容為任何主張
    ，亦未將內容展示於告訴人，自無成立行使罪之可能，尚不
    得因共犯成員將上揭偽造之文書交付被告等，既遽認曾就文
    書內容為主張或因使共犯知曉內容即成立行使之罪。又因行
    使行為，與偽造公文書、特種文書行為屬前後階段行為，為
    吸收關係，有最高法院49年度台上字第1473號判決可稽，且
    刑法第216條又無處罰未遂之規定，故本院爰不另就此為被
    告等無罪之諭知。再被告之共犯偽造上開特種文書、公文書
    各3紙之行為，係於時間、空間緊密相接之環境下所為之接
    續數行為，僅評價為1個偽造特種文書及公文書之行為。復
    刑法上所謂共同實施，並不以參與全部犯罪行為為必要，其
    分擔實施一部分行為者，仍屬共同正犯（最高法院46年度臺
    上字第1304號判例參照）。本件被告戊○○雖僅提供相片供
    偽造附表編號23至25所示識別證之服務證明，及與丙○○2
    人僅參與收取詐騙所得，而未參與偽造特種文書及公文書，
    亦未實施以電話向告訴人行騙等行為，惟依上開關於共同正
    犯之說明，被告等仍應就全部之犯行負共同正犯之責任。故
    被告等偽造上揭特種文書、公文書及詐欺取財未遂等犯行，
    與紀淙勛及所屬詐欺集團成員間，有犯意之聯絡及行為之分
    擔，且並已共同實行犯罪之行為，均為共同正犯。再按僭行
    公務員職權、偽造公文書、特種文書以為詐欺取財，彼此間
    於刑法95年7月修正前應屬牽連關係，大法官會議釋字第82
    號、最高法院40年度台非字第18號、49年度台上字第1473號
    、99年台上字第5495號分別著有裁判可稽，因此於95年7月
    刑法修正後自屬犯意各別，行為互殊，應分論併罰之數罪，
    故被告2人所犯上揭僭行公務員職權、偽造公文書、偽造特
    種文書及詐欺未遂罪，因犯意各別，行為互異，應予分論併
    罰。
  (三)爰審酌被告戊○○、丙○○2人，不思自食其力，竟不循正
    途賺取所需，卻利用一般民眾欠缺法律專業知識、對於檢察
    機關案件進行流程未必瞭解，暨民眾對於公務人員執行職務
    公信力之信賴等心理，加入詐騙集團參與協力分工，甚至可
    能導致被害人一生積蓄付諸流水，其中被告迄今尚未與告訴
    人達成和解，然衡酌被告2人於共同犯罪中所扮演之角色與
    涉案情節輕重，幸因告訴人即時報警處理，致詐欺集團未能
    得逞，犯後雖均供稱坦承犯行，然又辯稱不知集團之人所為
    何事，難認2人犯罪後態度良好，已知悔悟及檢察官求處刑
    度等一切情狀，分別量處如主文所示之刑，並定渠等應執行
    之刑，以資警懲。
  (四)至扣案附表所示之物，分別為供犯罪所預備或供犯罪所用、
    所得之物，或與本案無關之物，爰就是否沒收部分，分別諭
    知如附表所示。又上揭集團成員以00000000000號電話，撥
    打告訴人乙○○住家電話以為詐欺犯行，該電話未經扣案，
    且無證據足以證明係被告或該集團共犯所有，並為免造成檢
    察官執行程序之浪費，爰不為沒收之宣告。再上開偽造之公
    文書既均經本院諭知沒收，其上偽造之「臺灣法務部檢察署
    」及「臺灣臺中地方法院檢察署印」公印文，自當兼括及之
    ，毋庸再依刑法第219條規定重複為沒收之宣告（最高法院
    63 年台上字第2770號判例意旨可資參照）。
據上論結，應依刑事訴訟法第299條第1項前段，刑法第28條、第
158條、第211條、第212條、第339條第1項、第3項、第25條第2
項後段、第219條、第38條第1項第2款、第3款、第51條第5款，
刑法施行法第1條之1，判決如主文。
本案經檢察官丁○○到庭執行職務。
中    華    民    國    99    年    10    月    12    日
                  刑事第十一庭  審判長法  官  鍾邦久
                                      法  官  包梅真
                                      法  官  蔡直青
以上正本證明與原本無異。
如不服本判決應於收受判決後10日內向本院提出上訴書狀，並應
敘述具體理由；其未敘述上訴理由者，應於上訴期間屆滿後20日
內向本院補提理由書（均須按他造當事人之人數附繕本）。「切
勿逕送上級法院」。
                                    書記官  顏惠華
中    華    民    國    99    年    10    月    12    日
附錄本案論罪科刑法條全文：
中華民國刑法：
第 158 條（僭行公務員職權罪）
冒充公務員而行使其職權者，處三年以下有期徒刑、拘役或五
  百元以下罰金。
冒充外國公務員而行使其職權者，亦同。
第 211 條（偽造變造公文書罪）
偽造、變造公文書，足以生損害於公眾或他人者，處一年以上七
年以下有期徒刑。
第 212 條（偽造變造特種文書罪）
偽造、變造護照、旅券、免許證、特許證及關於品行、能力服務
或其他相類之證書、介紹書，足以生損害於公眾或他人者，處一
年以下有期徒刑、拘役或三百元以下罰金。
第 339 條（普通詐欺罪）
意圖為自己或第三人不法之所有，以詐術使人將本人或第三人
  之物交付者，處五年以下有期徒刑、拘役或科或併科一千元以
  下罰金。
以前項方法得財產上不法之利益或使第三人得之者，亦同。
前二項之未遂犯罰之。
附表：
┌─┬───────┬───┬────┬────┬───┐
│編│名          稱│所有人│數    量│扣案物之│是否沒│
│號│              │      │        │性質    │收    │
├─┼───────┼───┼────┼────┼───┤
│1 │新台幣        │丙○○│ 11700元│被告林翔│不沒收│
│  │              │      │        │宇於本院│      │
│  │              │      │        │審理中供│      │
│  │              │      │        │稱：其中│      │
│  │              │      │        │5000元為│      │
│  │              │      │        │他案之贓│      │
│  │              │      │        │款(見本 │      │
│  │              │      │        │院卷第63│      │
│  │              │      │        │、64頁) │      │
│  │              │      │        │，與本件│      │
│  │              │      │        │無關；餘│      │
│  │              │      │        │額亦無證│      │
│  │              │      │        │據顯示與│      │
│  │              │      │        │本案有關│      │
│  │              │      │        │。      │      │
├─┼───────┼───┼────┼────┼───┤
│2 │紅色印台補充液│被告等│1瓶     │為補充附│沒收  │
│  │              │供稱係│        │表編號3 │      │
│  │              │共犯紀│        │所示紅色│      │
│  │              │淙勛所│        │印台之用│      │
│  │              │有    │        │，為供犯│      │
│  │              │      │        │該罪預備│      │
│  │              │      │        │之物。  │      │
├─┼───────┼───┼────┼────┼───┤
│3 │紅色印台      │被告等│1組     │係供附表│沒收  │
│  │              │供稱係│        │編號5所 │      │
│  │              │共犯紀│        │示印章，│      │
│  │              │淙勛所│        │蓋印於附│      │
│  │              │有    │        │表編號28│      │
│  │              │      │        │所示公文│      │
│  │              │      │        │書上，為│      │
│  │              │      │        │供犯偽造│      │
│  │              │      │        │公文書罪│      │
│  │              │      │        │所用之物│      │
│  │              │      │        │。      │      │
├─┼───────┼───┼────┼────┼───┤
│4 │藍色簽字筆    │被告等│1支     │並無證據│不沒收│
│  │              │供稱係│        │顯示與本│      │
│  │              │共犯紀│        │案有關。│      │
│  │              │淙勛所│        │        │      │
│  │              │有    │        │        │      │
├─┼───────┼───┼────┼────┼───┤
│5 │偽造之「臺灣法│被告等│1枚     │係偽造之│沒收  │
│  │務部檢察署」印│供稱係│        │公印(不 │      │
│  │章            │共犯紀│        │論罪)， │      │
│  │              │淙勛所│        │且為犯附│      │
│  │              │有    │        │表編號28│      │
│  │              │      │        │所示偽造│      │
│  │              │      │        │公文書罪│      │
│  │              │      │        │所用及犯│      │
│  │              │      │        │詐欺罪所│      │
│  │              │      │        │預備之物│      │
│  │              │      │        │。      │      │
├─┼───────┼───┼────┼────┼───┤
│6 │姓名為林欣藝、│被告等│各1枚共 │此部分未│不沒收│
│  │廖天漢、許文明│供稱係│計3枚   │經檢察官│      │
│  │之印章        │共犯紀│        │起訴，與│      │
│  │              │淙勛所│        │本案無關│      │
│  │              │有    │        │。      │      │
├─┼───────┼───┼────┼────┼───┤
│7 │NOKIA行動電話(│被告等│1支     │並無證據│不沒收│
│  │0000000000)   │供稱係│        │顯示與本│      │
│  │              │共犯紀│        │案有關。│      │
│  │              │淙勛所│        │        │      │
│  │              │有    │        │        │      │
├─┼───────┼───┼────┼────┼───┤
│8 │HYUNDAY行動電 │被告等│1支     │並無證據│不沒收│
│  │話(號碼不詳)  │供稱係│        │顯示與本│      │
│  │              │共犯紀│        │案有關。│      │
│  │              │淙勛所│        │        │      │
│  │              │有    │        │        │      │
├─┼───────┼───┼────┼────┼───┤
│9 │ERER行動電話(0│被告等│1支     │並無證據│不沒收│
│  │000000000)    │供稱係│        │顯示與本│      │
│  │              │共犯紀│        │案有關。│      │
│  │              │淙勛所│        │        │      │
│  │              │有    │        │        │      │
├─┼───────┼───┼────┼────┼───┤
│10│隨身碟        │被告等│1支     │無法讀取│不沒收│
│  │              │供稱係│        │檔案，經│      │
│  │              │共犯紀│        │檢視其外│      │
│  │              │淙勛所│        │觀有mic-│      │
│  │              │有    │        │ro SD卡 │      │
│  │              │      │        │之插孔，│      │
│  │              │      │        │應為mic-│      │
│  │              │      │        │ro SD卡 │      │
│  │              │      │        │之讀卡機│      │
│  │              │      │        │，而非隨│      │
│  │              │      │        │身碟，且│      │
│  │              │      │        │無證據足│      │
│  │              │      │        │以證明與│      │
│  │              │      │        │犯本案有│      │
│  │              │      │        │關。    │      │
├─┼───────┼───┼────┼────┼───┤
│11│行動電話電池  │被告等│3個     │並無證據│不沒收│
│  │              │供稱係│        │顯示與本│      │
│  │              │共犯紀│        │案有關。│      │
│  │              │淙勛所│        │        │      │
│  │              │有    │        │        │      │
├─┼───────┼───┼────┼────┼───┤
│12│隨身背包      │被告等│2個(其中│供藏放供│沒收  │
│  │              │供稱係│1個為藍 │犯罪所用│      │
│  │              │共犯紀│色隨身包│或所得之│      │
│  │              │淙勛所│，1個為 │物所用。│      │
│  │              │有。  │咖啡色背│        │      │
│  │              │      │包)     │        │      │
├─┼───────┼───┼────┼────┼───┤
│13│衛星導航器(含 │被告等│1組(含螢│供犯詐欺│沒收  │
│  │車充、角架)   │供稱係│幕1個、 │罪所用之│      │
│  │              │共犯紀│車充1個 │物。    │      │
│  │              │淙勛所│、角架1 │        │      │
│  │              │有(見 │個)     │        │      │
│  │              │警卷第│        │        │      │
│  │              │13 、 │        │        │      │
│  │              │26頁，│        │        │      │
│  │              │本院卷│        │        │      │
│  │              │第12頁│        │        │      │
│  │              │)     │        │        │      │
├─┼───────┼───┼────┼────┼───┤
│14│SONY ERICSSON │被告等│1支     │並無證據│不沒收│
│  │行動電話(0913 │供稱係│        │顯示與本│      │
│  │407820)       │共犯紀│        │案有關。│      │
│  │              │淙勛所│        │        │      │
│  │              │有    │        │        │      │
├─┼───────┼───┼────┼────┼───┤
│15│KOOK行動電話(0│丙○○│1支     │被告林翔│沒收  │
│  │000000000）   │(見本 │        │宇與共犯│      │
│  │              │院卷第│        │紀淙勛聯│      │
│  │              │62頁反│        │聯使用，│      │
│  │              │面)   │        │係供犯詐│      │
│  │              │      │        │欺罪使用│      │
│  │              │      │        │之物，業│      │
│  │              │      │        │據被告林│      │
│  │              │      │        │翔宇供明│      │
│  │              │      │        │在卷(見 │      │
│  │              │      │        │本院卷第│      │
│  │              │      │        │62頁反面│      │
│  │              │      │        │)。     │      │
├─┼───────┼───┼────┼────┼───┤
│16│ANYCALL行動電 │被告等│1支     │並無證據│不沒收│
│  │話(0000000000)│供稱係│        │顯示與本│      │
│  │              │共犯紀│        │案有關。│      │
│  │              │淙勛所│        │        │      │
│  │              │有    │        │        │      │
├─┼───────┼───┼────┼────┼───┤
│17│NOKIA行動電話(│被告等│1支     │並無證據│不沒收│
│  │0000000000)   │供稱係│        │顯示與本│      │
│  │              │共犯紀│        │案有關。│      │
│  │              │淙勛所│        │        │      │
│  │              │有    │        │        │      │
├─┼───────┼───┼────┼────┼───┤
│18│NOKIA行動電話(│被告等│1支     │並無證據│不沒收│
│  │0000000000)   │供稱係│        │顯示與本│      │
│  │              │共犯紀│        │案有關。│      │
│  │              │淙勛所│        │        │      │
│  │              │有    │        │        │      │
├─┼───────┼───┼────┼────┼───┤
│19│林翔軍身分證  │被告林│1張     │非犯罪所│不沒收│
│  │              │翔宇之│        │預備、所│      │
│  │              │兄林翔│        │得或所用│      │
│  │              │軍    │        │之物，且│      │
│  │              │      │        │與本案無│      │
│  │              │      │        │關。    │      │
├─┼───────┼───┼────┼────┼───┤
│20│紀淙勛身分證  │紀淙勛│1張     │非犯罪所│不沒收│
│  │              │      │        │預備、所│      │
│  │              │      │        │得或所用│      │
│  │              │      │        │之物，且│      │
│  │              │      │        │與本案無│      │
│  │              │      │        │關。    │      │
├─┼───────┼───┼────┼────┼───┤
│21│愷他命        │丙○○│1包(含袋│與本案無│不沒收│
│  │              │      │重0.5公 │關。    │      │
│  │              │      │克)     │        │      │
├─┼───────┼───┼────┼────┼───┤
│22│含愷他命殘渣盛│丙○○│1只     │與本案無│不沒收│
│  │盤            │      │        │關。    │      │
│  │              │      │        │        │      │
│  │              │      │        │        │      │
│  │              │      │        │        │      │
│  │              │      │        │        │      │
├─┼───────┼───┼────┼────┼───┤
│23│偽造之屏東地檢│被告等│1張     │上記載「│沒收  │
│  │署識別證      │供稱係│        │屏東地檢│      │
│  │              │共犯紀│        │署」、「│      │
│  │              │淙勛所│        │單位：監│      │
│  │              │有    │        │管室」、│      │
│  │              │      │        │「姓名：│      │
│  │              │      │        │林東松」│      │
│  │              │      │        │、編號：│      │
│  │              │      │        │22563」 │      │
│  │              │      │        │字樣，並│      │
│  │              │      │        │貼有潘瑞│      │
│  │              │      │        │文照片1 │      │
│  │              │      │        │張。就偽│      │
│  │              │      │        │造特種文│      │
│  │              │      │        │書罪而言│      │
│  │              │      │        │屬犯罪所│      │
│  │              │      │        │得之物。│      │
├─┼───────┼───┼────┼────┼───┤
│24│偽造之花蓮地檢│被告等│1張     │上記載「│沒收  │
│  │署識別證      │供稱係│        │花蓮地檢│      │
│  │              │共犯紀│        │署」、「│      │
│  │              │淙勛所│        │單位：監│      │
│  │              │有    │        │管室」、│      │
│  │              │      │        │「姓名：│      │
│  │              │      │        │林東松」│      │
│  │              │      │        │、編號：│      │
│  │              │      │        │22563」 │      │
│  │              │      │        │字樣，並│      │
│  │              │      │        │貼有潘瑞│      │
│  │              │      │        │文照片1 │      │
│  │              │      │        │張。就偽│      │
│  │              │      │        │造特種文│      │
│  │              │      │        │書罪而言│      │
│  │              │      │        │，屬犯罪│      │
│  │              │      │        │所得之物│      │
│  │              │      │        │。      │      │
├─┼───────┼───┼────┼────┼───┤
│25│偽造之台中地檢│被告等│1張     │上記載「│沒收  │
│  │署識別證      │供稱係│        │台中地檢│      │
│  │              │共犯紀│        │署」、「│      │
│  │              │淙勛所│        │單位：監│      │
│  │              │有    │        │管室」、│      │
│  │              │      │        │「姓名：│      │
│  │              │      │        │林東松」│      │
│  │              │      │        │、編號：│      │
│  │              │      │        │22563」 │      │
│  │              │      │        │字樣，並│      │
│  │              │      │        │貼有潘瑞│      │
│  │              │      │        │文照片1 │      │
│  │              │      │        │張。就偽│      │
│  │              │      │        │造特種文│      │
│  │              │      │        │書而言，│      │
│  │              │      │        │既屬犯罪│      │
│  │              │      │        │所得之物│      │
│  │              │      │        │。就犯詐│      │
│  │              │      │        │欺罪而言│      │
│  │              │      │        │係供犯罪│      │
│  │              │      │        │預備之物│      │
│  │              │      │        │。      │      │
├─┼───────┼───┼────┼────┼───┤
│26│偽造之台北地檢│被告等│1張     │其上記載│沒收  │
│  │署監管科收據  │供稱係│        │「申請人│      │
│  │（記載金額20萬│共犯紀│        │乙○○」│      │
│  │2000元）      │淙勛所│        │、「受監│      │
│  │              │有    │        │管清查新│      │
│  │              │      │        │台幣貳拾│      │
│  │              │      │        │貳萬貳仟│      │
│  │              │      │        │元整」字│      │
│  │              │      │        │樣，右下│      │
│  │              │      │        │方並有「│      │
│  │              │      │        │臺灣臺中│      │
│  │              │      │        │地方法院│      │
│  │              │      │        │檢察署印│      │
│  │              │      │        │文」(印 │      │
│  │              │      │        │文內容為│      │
│  │              │      │        │臺灣臺中│      │
│  │              │      │        │地方法院│      │
│  │              │      │        │而非臺灣│      │
│  │              │      │        │臺北地方│      │
│  │              │      │        │法院)， │      │
│  │              │      │        │因其上金│      │
│  │              │      │        │額與本件│      │
│  │              │      │        │不符，或│      │
│  │              │      │        │為他案所│      │
│  │              │      │        │用或預備│      │
│  │              │      │        │之物，非│      │
│  │              │      │        │本件犯罪│      │
│  │              │      │        │所用之物│      │
│  │              │      │        │。然偽造│      │
│  │              │      │        │部分既已│      │
│  │              │      │        │經檢察官│      │
│  │              │      │        │起訴，就│      │
│  │              │      │        │偽造公文│      │
│  │              │      │        │書部分而│      │
│  │              │      │        │言即為犯│      │
│  │              │      │        │罪所得之│      │
│  │              │      │        │物。    │      │
├─┼───────┼───┼────┼────┼───┤
│27│偽造之台北地檢│被告等│1張     │其上記載│沒收  │
│  │署監管科收據  │供稱係│        │「申請人│      │
│  │(正本)（記載金│共犯紀│        │乙○○」│      │
│  │額45萬8千元） │淙勛所│        │、「受監│      │
│  │              │有    │        │管清查新│      │
│  │              │      │        │台幣肆拾│      │
│  │              │      │        │伍萬捌仟│      │
│  │              │      │        │元整」字│      │
│  │              │      │        │樣，右下│      │
│  │              │      │        │方並有「│      │
│  │              │      │        │臺灣臺中│      │
│  │              │      │        │地方法院│      │
│  │              │      │        │檢察署印│      │
│  │              │      │        │」記載金│      │
│  │              │      │        │額與本件│      │
│  │              │      │        │不符，雖│      │
│  │              │      │        │非犯本件│      │
│  │              │      │        │詐欺所預│      │
│  │              │      │        │備之物，│      │
│  │              │      │        │然為本件│      │
│  │              │      │        │偽造公文│      │
│  │              │      │        │書所得之│      │
│  │              │      │        │物。    │      │
├─┼───────┼───┼────┼────┼───┤
│28│偽造之台北地檢│被告等│1張     │其上記載│沒收  │
│  │署監管科收據  │供稱係│        │「申請人│      │
│  │(正本)（記載金│共犯紀│        │乙○○」│      │
│  │額86萬元）    │淙勛所│        │、「受監│      │
│  │              │有    │        │管清查新│      │
│  │              │      │        │台幣捌拾│      │
│  │              │      │        │陸萬元整│      │
│  │              │      │        │」字樣，│      │
│  │              │      │        │右下方並│      │
│  │              │      │        │有「臺灣│      │
│  │              │      │        │法務部檢│      │
│  │              │      │        │察署印文│      │
│  │              │      │        │」記載金│      │
│  │              │      │        │額與本件│      │
│  │              │      │        │相符，應│      │
│  │              │      │        │係為犯本│      │
│  │              │      │        │件犯罪所│      │
│  │              │      │        │偽造，就│      │
│  │              │      │        │被告等犯│      │
│  │              │      │        │偽造公文│      │
│  │              │      │        │書罪部分│      │
│  │              │      │        │，屬犯罪│      │
│  │              │      │        │所得之物│      │
│  │              │      │        │；就被告│      │
│  │              │      │        │等犯詐欺│      │
│  │              │      │        │罪部分，│      │
│  │              │      │        │係供犯罪│      │
│  │              │      │        │預備之物│      │
│  │              │      │        │。      │      │
├─┼───────┼───┼────┼────┼───┤
│29│ANYCALL行動電 │戊○○│1支     │無證據顯│不沒收│
│  │話(0000000000 │(見本 │        │示與本案│      │
│  │）            │院卷第│        │犯罪有關│      │
│  │              │62頁) │        │。      │      │
├─┼───────┼───┼────┼────┼───┤
│30│郵政儲金金融卡│非被告│1張     │並無證據│不沒收│
│  │(帳號0000000-0│2人所 │        │足以證明│      │
│  │091139)       │有(見 │        │與本案犯│      │
│  │              │本院卷│        │罪有關。│      │
│  │              │第44頁│        │        │      │
│  │              │反面) │        │        │      │
│  │              │，亦無│        │        │      │
│  │              │證據足│        │        │      │
│  │              │以證明│        │        │      │
│  │              │係共犯│        │        │      │
│  │              │所有  │        │        │      │
├─┼───────┼───┼────┼────┼───┤
│31│臺灣企銀行金融│戊○○│1張     │並無證據│不沒收│
│  │卡(帳號561-62-│      │        │證明與本│      │
│  │000000-0)     │      │        │案有關。│      │
├─┼───────┼───┼────┼────┼───┤
│32│新台幣        │戊○○│5000元  │被告潘瑞│不沒收│
│  │              │      │        │文於本院│      │
│  │              │      │        │審理中供│      │
│  │              │      │        │稱：係另│      │
│  │              │      │        │案犯罪所│      │
│  │              │      │        │得(見本 │      │
│  │              │      │        │院卷第62│      │
│  │              │      │        │頁)，與 │      │
│  │              │      │        │本案無關│      │
│  │              │      │        │。      │      │
├─┼───────┼───┼────┼────┼───┤
│33│安非他命吸食工│戊○○│1組     │與本案無│不沒收│
│  │具            │      │        │關。    │      │
├─┼───────┼───┼────┼────┼───┤
│34│美容用小型剪刀│不詳  │1支     │經本院檢│不沒收│
│  │              │      │        │視扣案物│      │
│  │              │      │        │發現此物│      │
│  │              │      │        │放置於附│      │
│  │              │      │        │表編號12│      │
│  │              │      │        │所示藍色│      │
│  │              │      │        │隨身包內│      │
│  │              │      │        │，未記載│      │
│  │              │      │        │於扣案物│      │
│  │              │      │        │清單上，│      │
│  │              │      │        │且無證據│      │
│  │              │      │        │顯示與本│      │
│  │              │      │        │案有關。│      │
├─┼───────┼───┼────┼────┼───┤
│35│修指甲用小型挫│不詳  │1支     │經本院檢│不沒收│
│  │刀            │      │        │視扣案物│      │
│  │              │      │        │發現此物│      │
│  │              │      │        │放置於附│      │
│  │              │      │        │表編號12│      │
│  │              │      │        │所示咖啡│      │
│  │              │      │        │色背包內│      │
│  │              │      │        │，未記載│      │
│  │              │      │        │於扣案物│      │
│  │              │      │        │清單上，│      │
│  │              │      │        │且無證據│      │
│  │              │      │        │顯示與本│      │
│  │              │      │        │案有關。│      │
└─┴───────┴───┴────┴────┴───┘

司法院資訊處製作；財團法人民間司法改革基金會備份。
